臺灣嘉義地方法院刑事附帶民事訴訟判決
111年度簡附民字第8號
原      告  莊月碧

被      告  王奕翔
上列被告因違反洗錢防制法等案件（111年度金簡字第48號），
經原告提起附帶民事訴訟請求損害賠償，本院於民國111年5月31
日言詞辯論終結，判決如下： 
    主      文
被告應給付原告新臺幣100,000元，及自民國111年5月20日起至
清償日止，按年息5%計算之利息。
本判決得假執行；但被告如以新臺幣100,000元為原告預供擔保
後，得免為假執行。
    事實及理由
一、原告主張：被告能預見提供金融機構帳戶給他人使用，可能使
    他人遂行詐欺取財犯行及掩飾、隱匿他人犯罪所得，仍不違
    背其本意，而基於幫助詐欺取財及幫助掩飾、隱匿特定犯罪
    所得之本質、來源、去向之不確定故意，於民國111年1月24
    日至同年月26日前某時，在嘉義市西區興業東路附近之萊爾
    富便利商店前，以不詳代價，將其甫於111年1月24日申辦之
    台北富邦商業銀行股份有限公司嘉義分行帳號：0000000000
    0000號帳戶（下稱本件帳戶）之存摺、提款卡、密碼及網路
    銀行帳號、密碼，交付給真實姓名年籍不詳、綽號「企鵝」
    之成年男子，提供不詳詐騙集團用以收取詐欺所得財物而幫
    助之。該詐騙集團取得本件帳戶後，即共同基於為自己不法
    所有之意圖及詐欺取財、洗錢之犯意聯絡，先於110年12月2
    7日，以通訊軟體LINE暱稱「林豪運」、「助理欣雅」邀原
    告參與投資群組及直播間，佯稱推薦投資虛擬貨幣軟體（BC
    H APP），致原告陷於錯誤依指示於111年1月26日12時13分
    許，臨櫃匯款新臺幣(下同)10萬元至本件帳戶，旋遭該詐騙
    集團不詳成員轉匯、提領殆盡。被告以上開方式故意不法侵
    害原告之財產權，應對原告負損害賠償責任，爰依侵權行為
    之法律關係提起本件訴訟等語。並聲明：㈠被告應給付原告1
    0萬元，及自起訴狀繕本送達之翌日起至清償日止，按年息5
    %計算之利息。㈡原告願供擔保，請准宣告假執行。
二、被告則以錢不是我拿走的等語，資為抗辯。並聲明：原告之
    訴駁回。
三、本院得心證之理由： 
  ㈠附帶民事訴訟之判決，應以刑事訴訟判決所認定之事實為據
    ，刑事訴訟法第500條前段定有明文。本件原告主張之事實
    ，業經本院以111年度金簡字第48號刑事判決認定被告成立
    幫助犯洗錢罪而為有罪判決，有該案卷證資料可憑，為被告
    所不爭執，應認原告此部分主張為真實。
  ㈡因故意或過失，不法侵害他人之權利者，負損害賠償責任；
    又數人共同不法侵害他人之權利者，連帶負損害賠償責任；
    不能知其中孰為加害人者，亦同。造意人及幫助人，視為共
    同行為人，民法第184條第1項前段、第185條分別定有明文
    。
  ㈢金融帳戶為個人理財之重要工具，申請開設金融帳戶並無特
    殊限制，一般民眾皆可存入最低開戶金額申請開立，持有金
    融帳戶之人申辦網路銀行帳號及密碼，無非避免隨身攜帶存
    摺、印章之麻煩與危險，藉由使用網際網路登入網路銀行之
    方式以領取帳戶內存款，以此作為資金流通之工具，是個人
    金融帳戶之網路銀行帳號及密碼，專屬個人性甚高，並非一
    般自由流通使用之物，縱有交付供他人使用之情形，亦必基
    於相當程度之信賴基礎或特殊事由，實無可能隨意交予完全
    不相識之人任意使用。況任何申辦網路銀行帳號及密碼之人
    均能輕易知悉若將此等資料交付他人，取得網路銀行帳號及
    密碼之人，將得以不用經過金融機構臨櫃人員為任何面對面
    查核，即可隨時隨地領取金融帳戶內之款項，資金流通之功
    能便利強大，是一般人多妥善保管，絕不輕易交給非熟識之
    人，更不可能隨意洩漏密碼，如洩漏於陌生人或欠缺具體可
    供追索資訊之對象，則因同時交付網路銀行帳號及密碼於他
    人，形同將該帳戶讓渡他人使用，成為他人金錢流通之工具
    ，帳戶之所有人對於該帳戶之使用已經毫無管控之能力。本
    件被告依某詐騙集團成員指示提供本件帳戶之網路銀行帳號
    及其密碼，而依其社會經驗，得以知悉網路銀行帳號連同密
    碼一同交付他人形同將該網路銀行轉讓他人使用卻仍為之，
    且被告對於收受網路銀行帳戶之人完全陌生，仍輕易將重要
    之金融交易工具交付於無任何信賴基礎之人，致原告受詐騙
    集團騙取合計10萬元之損害而匯入本件帳戶，是被告交付本
    件帳戶之網路銀行帳號及密碼而幫助該詐騙集團完成詐騙行
    為，對於原告財產之受有侵害亦具有共同原因，被告自應與
    該詐騙集團成員就本件侵權行為，連帶負損害賠償責任。
四、從而，原告依侵權行為之法律關係，請求被告賠償其因遭詐
    騙集團成員詐騙而匯入本件帳戶之10萬元，及自附帶民事起
    訴狀繕本送達翌日（即111年5月20日）至清償日止，按年息
    5%計算之利息，為有理由，應予准許。
五、本判決係適用小額程序所為被告敗訴之判決，依刑事訴訟法
    第491條第10款準用民事訴訟法第436條之20規定，應依職權
    宣告假執行，並依同法第392條第2項，依職權為被告預供擔
    保得免為假執行之宣告。至原告陳明願供擔保，請准宣告假
    執行，無非係促請本院依職權為假執行之發動，自無為准駁
    諭知之必要。　　
六、本件事證已臻明確，兩造其餘攻擊防禦方法及證據，核與判
    決之結果不生影響，爰不一一論列，併此敘明。
七、本件係原告提起刑事附帶民事訴訟，依刑事訴訟法第504條
    第2項之規定，免納裁判費。又兩造均無就本件支出其他訴
    訟費用，爰不另為訴訟費用負擔之諭知，併予敘明。
中    華    民    國   111    年    5     月    31    日
                  刑事第八庭  法  官  盧伯璋
上列正本證明與原本無異。
對於本判決如有不服，應於送達後20日內，向本院提出上訴狀（
應附繕本）。　　　　　　　　　
中　　華　　民　　國　　111 　年　　5 　　月　　31　　日
                               書記官  曹瓊文